【裁判字號】    95,毒抗,313
【裁判日期】    950710
【裁判案由】    毒品危害防制條例
【裁判全文】
臺灣高等法院刑事裁定                 95年度毒抗字第313號
  抗  告  人
  即  被  告  甲○○
                      樓
上列抗告人因違反毒品危害防制條例案件，不服臺灣板橋地方法
院95年度毒聲字第1077號，民國95年6月5日所為送勒戒處所觀察
、勒戒之裁定，提起抗告，本院裁定如下：
    主  文
抗告駁回。
    理  由
一、抗告意旨略以：被告於民國（下同） 95年3月28日，因涉嫌
    詐欺案件遭臺北市政府警察局內湖分局警員帶至警局作筆錄
    ，並遭警員強制採取其尿液。惟被告所涉嫌詐欺罪嫌與是否
    施用安非他命無關，警方逮捕被告後，採取被告尿液自係以
    非法方法取得之證據，就個人基本人權之保障及社會安全之
    維護，並依比例原則及法益權衡原則等客觀綜合判斷，警員
    所非法採集之尿液，明顯違法，依法應無證據能力，而依毒
    樹果實理論，該尿液送請鑑定之濫用藥物尿液檢驗報告亦無
    證據能力，原審法院依該證據認被告有施用第二級毒品，而
    裁定被告應送勒戒處所觀察、勒戒，自有未合，為此提起抗
    告，請求撤銷原裁定。
二、按犯毒品危害防制條例第10條之罪者，檢察官應聲請法院裁
    定，令被告入勒戒處所觀察、勒戒，其期間不得逾二月；又
    觀察、勒戒或強制戒治執行完畢釋放後，五年後再犯前揭第
    10條之罪者，適用本條前二項之規定，同條例第20條第1項
    、第3項分別定有明文。查被告甲○○於95年3月28日14時20
    分許，在臺北縣板橋市○○路17號「台新國際商業銀行」因
    涉嫌偽造文書及詐欺取財未遂等案件，經警當場逮捕並帶回
    警局製作筆錄，而因被告前有違反毒品危害防制條例等案件
    ，經警詢問後，被告供承仍有持續施用毒品安非他命之情事
    ，最後一次施用是在 95年3月18日，在其台北縣中和市○○
    路9巷10弄12號4樓住處內施用等情，並自願受搜索且簽立勘
    查採證同意書，且若非經被告同意採取其尿液，警方又如何
    以強制力採取其尿液，是被告所辯警員係以非法方式採取其
    尿液，所採取之尿液應無證據能力等語，殊非可採。至被告
    雖僅供承有於 95年3月18日於其位於上開住處內施用第二級
    毒品安非他命，而否認 95年3月28日經警採尿前之96小時內
    某時點有何施用安非他命之犯行，惟被告於 95年3月28日14
    時20分許經警採集其尿液送請台灣檢驗科技股份有限公司鑑
    定，經該公司以酵素免疫分析法 (EIA ) 初驗及以氣相層析
    質譜儀法  (GC/MS )複驗檢驗結果，發現確有安非他命類陽
    性反應，有該公司95年4月21日CH/2006/40466號濫用藥物尿
    液檢驗報告乙紙在卷可稽，而查尿液以「螢光偏極免疫分析
    法」之檢驗方法篩檢後，再以精密之「氣相層析質譜儀分析
    法」為確認時，即係在良好的操作條件下，以氣相層析質譜
    儀作藥物及其代謝物之定性及定量分析，幾乎不會有偽陽性
    反應產生之可能（參照行政院國軍退除役官兵輔導委員會臺
    北榮民總醫院八十三年四月七日（八三）北總內字第０三０
    五０號函，暨法務部調查局第六處八十七年九月二十二日（
    87）發技（一）字第八七０七一四九一號函），茲查本件被
    告之尿液，經臺灣檢驗科技股份有限公司以「酵素免疫分析
    法」篩檢檢驗結果呈安非他命類陽性反應，復經較為精密之
    「氣相層析質譜儀分析法」確認檢驗結果，亦發現其尿液呈
    安非他命之陽性反應，是被告確有施用毒品安非他命之事實
    ，應堪認定。而按甲基安非他命經口服投與後約百分之七十
    於二十四小時內自尿中排出，約百分之九十於九十六小時內
    自尿中排出，由於甲基安非他命成分之檢出與其投與方式、
    投與量、個人體質、採尿時間與檢測儀器之精密度等諸多因
    素有關，因此僅憑尿液中呈安非他命陽性反應，並無法確實
    推算吸食時間距採集時間之長短，惟依上述資料推斷，最長
    可能不會超過四日，亦經行政院衛生署藥物食品檢驗局81年
    2月8日（八一）藥檢一字第001156號函示明確，足證被告確
    有於 95年3月28日經警採尿前之96小時內之某時，在不詳地
    點施用第二級毒品安非他命之事實，應堪認定，原審法院因
    而依台灣板橋地方法院檢察署檢察官之聲請，援引毒品危害
    防制條例第二十條第一項、第三項、觀察勒戒處分執行條例
    第三條第一項、第二項之規定，裁定將被告送勒戒處所觀察
    、勒戒，經核並無不合，被告執上揭抗告意旨指摘原審裁定
    不當，尚難認有理由，應予駁回。
據上論斷，應依刑事訴訟法第412條，裁定如主文。
中    華    民    國    95    年    7    月    10    日
                  刑事第五庭    審判長法  官  吳  敦
                                      法  官  吳啟民
                                      法  官  張傳栗
以上正本證明與原本無異。
不得再抗告。
                                      書記官  何子傑
中    華    民    國    95    年    7     月    13    日


司法院資訊處製作；財團法人民間司法改革基金會備份。
